【裁判字號】    97,裁,1124
【裁判日期】    970214
【裁判案由】    綜合所得稅
【裁判全文】
最  高  行  政  法  院  裁  定
                                     97年度裁字第01124號
上  訴  人  甲○○
                          送達代收人  乙○○
被 上訴 人  財政部高雄市國稅局
代  表  人  陳金鑑
上列當事人間綜合所得稅事件，上訴人對於中華民國96年5月31
日高雄高等行政法院96年度簡字第58號判決，提起上訴，本院裁
定如下：
    主  文
上訴駁回。
上訴審訴訟費用由上訴人負擔。
    理  由
一、按對於適用簡易程序之裁判提起上訴或抗告，須經本院許可
    ，且該許可以訴訟事件所涉及之法律見解具有原則性者為限
    ，行政訴訟法第235條定有明文。所謂訴訟事件涉及之法律
    見解具有原則性，係指該事件所涉及之法律問題意義重大，
    而有加以闡釋之必要情形而言，如對於行政命令是否牴觸法
    律所為之判斷，或就同類事件所表示之法律見解與其他高等
    行政法院或本院所表示之見解互相牴觸，有由本院統一法律
    上見解或確認其見解之必要情形屬之。本件上訴人對於高等
    行政法院判決上訴，係以：本件羅世真、羅上媛及羅鈺堂三
    人（以下簡稱受扶養姪子女三人）之父母縱有若干利息及財
    產，仍不能忽略其7、8年來長期失業之影響，新台幣（下同
    ）13餘萬元之利息收入根本不足夠其一家人之基本生活開支
    ，法律並非規定需家長完全缺乏扶養能力，方得由他人申報
    扶養，此等扶養事實，被上訴人未調查詳細證據，原審竟判
    定為非永久同居及不具扶養性質之兄弟情誼，不合理亦不合
    法。上訴人於91年補稅乙事，並非被上訴人所稱兩造不予爭
    執，而係被誘陷冤繳，又基於相同事實，上訴人自民國85年
    申報受扶養姪子女三人以來，被上訴人皆審核無誤，何以至
    本年度即不准，且追溯5年以來稅款，顯係因近年財政困境
    所致。上訴人所購置大型家具顯無法置放於上訴人僅5坪大
    小之居住處，而可證為全家共同居住所購置。原證人黃月英
    已於事後否認經被上訴人剪錄之證言，自難作為證據等語，
    為其理由。惟查本件原審判決亦已敘明：本件上訴人與其胞
    弟羅瑞華之子女羅世真、羅上媛及羅鈺堂同戶設籍於高雄市
    鼓山區○○路33巷2弄1號，由羅瑞華登記為戶長，嗣上訴人
    於93年度綜合所得稅結算申報，列報受扶養姪子女三人之免
    稅額222,000元，經被上訴人初查以上訴人所列報扶養姪子
    女三人，未符合行為時所得稅法第17條第1項第1款第4目「
    按前三條規定計得之個人綜合所得總額，減除下列免稅額及
    扣除額後之餘額，為個人之綜合所得淨額：一、免稅額：納
    稅義務人按規定減除其本人、配偶及合於下列規定扶養親屬
    之免稅額．．．。（四）納稅義務人其他親屬或家屬，合於
    民法第一千一百十四條第四款及第一千一百二十三條第三項
    之規定，未滿二十歲或滿六十歲以上無謀生能力，確係受納
    稅義務人扶養者。」之規定，乃予以剔除免稅額，經核無誤
    。而本件爭執之受扶養姪子女三人，雖具備無謀生能力及未
    滿二十歲之條件，然該受扶養人之父母羅瑞華及黃月英於93
    年度之利息所得分別為3,089元及87,470元，又羅瑞華名下
    有二輛汽車、黃月英名下則有房地及汽車，衡諸目前國人一
    般之生活標準，尚難認訴外人羅瑞華、黃月英夫妻對羅世真
    、羅上媛及羅鈺堂等三人無履行扶養義務之能力。另按，依
    據司法院釋字第415號解釋，納稅義務人與受扶養人是否為
    家長家屬，應取決於其有無共同生活之客觀事實，而不應以
    是否登記同一戶籍為唯一認定標準。本件系爭受扶養姪子女
    三人，於93年度與其父母居住於高雄市○○區○○路33巷2
    弄1號，而上訴人則居住於高雄市○○區○○路113之1號3樓
    之1，兩者住所不同，上訴人實際上既未與系爭受扶養親屬
    同居一家共同生活，即未具備家長家屬關係而負扶養義務。
    因而駁回上訴人之訴等情甚詳。經核上訴人上訴意旨僅係依
    其個人主觀之見解，就原審法院取捨證據、認定事實之職權
    行使，而指摘原判決不當，並無其他涉及法律見解具有原則
    性，而需由本院加以闡釋之必要，上訴人提起上訴，不合前
    揭規定，不應許可，其上訴為不合法，應予駁回。
二、據上論結，本件上訴為不合法，依行政訴訟法第249條第1項
    前段、第104條、民事訴訟法第95條、第78條，裁定如主文
    。
中    華    民    國    97    年    2     月    14    日
                    最高行政法院第一庭
                        審判長法官  鄭  淑  貞
                              法官  鄭  忠  仁
                              法官  吳  明  鴻
                              法官  鄭  小  康
                              法官  帥  嘉  寶
以  上  正  本  證  明  與  原  本  無  異
中    華    民    國    97    年    2     月    14    日
                              書記官  郭  育  玎


司法院資訊處製作；財團法人民間司法改革基金會備份。
